---
title: "SSB - døde"
output:
  html_document:
    df_print: paged
    toc: yes
    number_sections: true
    toc_float: true
    toc_depth: 2
date: "`r format(Sys.time(), '%d %B, %Y')`"
author: Hanna Helgeland
---

```{r setup, include=FALSE}
knitr::opts_chunk$set(echo = FALSE)
options(scipen = 2)
options(digits = 2)
```


```{r echo=FALSE, message=FALSE, warning=FALSE}
library(tidyverse)
```

## Bakgrunn  

Flere tabeller vi får fra SSB inneholder en kolonne med et tall (1:9) og en boksav (B,C), eks. 2A.  

Den inneholder informasjon om hvilken landbakgrunn (evt. verdensdel), kodet 0-9 (der 0=Norge), og,   
•	dersom annen landbakgrunn enn Norge, innvandringskategori:   
•	B=Innvandrer (dvs. født i utlandet)  
•	C=Norskfødt med to innvandrerforeldre  


Hensikten med koden er 

1.	Detektere om filen inneholder en slik kombi-variabel for landbakgrunn og innvandringskategori.   
Navnet kan variere, så man må se etter verdiene. Det vil nok variere fra datakilde til datakilde hvilke verdier som er med. 
Én verdi vil nok alltid være med: 
•	"0"=norsk (minst én norskfødt forelder) 
I tillegg vil én eller flere av de andre verdiene være representert (enten 1B, 1C, 2B, ..., 9B eller 9C)  
  
2.	Erstatte kombi-variabelen med to nye variabler, "landbak" (med de numeriske verdiene) og "innvand" (med bokstav-verdiene)  

<br>


## Dependencies

koden forutsetter pakken 'tidyverse'
```{r}
library(tidyverse)
```


## Data

ORGDATA  
F:\Prosjekter\Kommunehelsa\PRODUKSJON\ORGDATA\SSB\DODE_SSB\ORG\2021\G42019v2.csv

```{r}
# Orgdata
dode <- read_delim(file = "F:/Prosjekter/Kommunehelsa/PRODUKSJON/ORGDATA/SSB/DODE_SSB/ORG/2021/G42019v2.csv", 
                   delim = ";", locale = locale(encoding = 'ISO-8859-15'))


```


<br>

## Separate if

Testdata inneholder de 10 første linjene av DODE.  

I kombikolonnen har jeg lagt inn en feil "1Blyant", som gir et delvis treff. For å forhindre at slike feil blir usynlige skal 'separate' smelte sammen det som blir til overs, så i dette tilfelle splittes "1" og "Blyant". Uten denne 'extra = "merge"', ville resultatet av "1Blyant" blitt "1" og "B".  

Det er også lagt en dummykolonne til testdata, som inneholder nesten - men ikke nøyaktig treff. 

### Separate if - En match col
```{r}

# test data
df <- head(dode, 10)
df <- df %>% 
  mutate(landb = ifelse(d_aldh == "052", "1Blyant", landb)) 
# add dummycol
df$dummycol <- c("1Blyant", "2Compare", "22", "avogtil", "33", "noe", "mer", "3b", "b1", "1blablaB")

# finne kombikolonnenavn
match_col <- df %>% 
  purrr::map_df(., ~grepl("^1B$|^1C$|^2B$|^2C$|^3B$|^3C$", .x)) %>% 
  dplyr::select(which(colSums(.) > 0)) %>% 
  names()

# feilmeldinger
if(length(match_col) > 1) {
  print("Mer en en kolonne inneholder hele ordet 1B, 1C, 2A eller 2C")
}

if(length(match_col) == 0){
  print("Ingen kolonnner inneholder hele ordet 1B, 1C, 2A eller 2C")
}

# erstatte kombikolonnen med landbak og innvand,  
# hvis det er EN match kolonne
if(length(match_col) == 1){
  df <- df %>% 
  tidyr::separate(get(match_col), into = c("landbak", "innvand"), 
                  sep = c(1), remove = TRUE, extra = "merge") %>% 
  dplyr::mutate(innvand = ifelse(innvand == "" & landbak == 0, "0", innvand))
}


df

# simulere fotsettelse av KHfunction 
print("continue code")

```

### Separate if - Null match col

Her er kombikolonnen fjernet fra testdata.  
koden skal rapportere "ingen kolonner inneholder..." og fortsette KH funksjonen
```{r}

# test data UTEN landb
df <- head(dode, 10)
df <- df %>% 
  mutate(landb = ifelse(d_aldh == "052", "1Blyant", landb)) %>% 
  select(-landb)
# add dummycol
df$dummycol <- c("1Blyant", "2Compare", "22", "avogtil", "33", "noe", "mer", "3b", "B1", "1blablaB")

# finne kombikolonnen
match_col <- df %>% 
  purrr::map_df(., ~grepl("^1B$|^1C$|^2B$|^2C$|^3B$|^3C$", .x)) %>% 
  dplyr::select(which(colSums(.) > 0)) %>% 
  names()

# feilmeldinger
if(length(match_col) > 1) {
  print("Mer en en kolonne inneholder hele ordet 1B, 1C, 2B eller 2C")
}

if(length(match_col) == 0){
  print("Ingen kolonnner inneholder hele ordet 1B, 1C, 2B eller 2C")
}

# erstatte kombikolonnen med landbak og innvand,  
# hvis det er EN match kolonne
if(length(match_col) == 1){
  df <- df %>% 
  tidyr::separate(get(match_col), into = c("landbak", "innvand"), 
                  sep = c(1), remove = TRUE, extra = "merge") %>% 
  dplyr::mutate(innvand = ifelse(innvand == "" & landbak == 0, "0", innvand))
}


df

# simulere fotsettelse av KHfunction 
print("continue code")

```

### Separate if - Flere match col

Koden skal rapportere at "Mer en en kolonne inneholder hele ordet 1B, 1C, 2B eller 2C", og fortsette kjøringen av KH funksjonen. 
```{r}

# test data UTEN landb
df <- head(dode, 10)
df <- df %>% 
  mutate(landb = ifelse(d_aldh == "052", "1Blyant", landb))
# add dummycol
df$dummycol <- c("1Blyant", "2Compare", "22", "avogtil", "33", "noe", "mer", "3B", "B1", "1blablaB")

# finne kombikolonnen
match_col <- df %>% 
  purrr::map_df(., ~grepl("^1B$|^1C$|^2B$|^2C$|^3B$|^3C$", .x)) %>% 
  dplyr::select(which(colSums(.) > 0)) %>% 
  names()

# feilmeldinger
if(length(match_col) > 1) {
  print("Mer en en kolonne inneholder hele ordet 1B, 1C, 2B eller 2C")
}

if(length(match_col) == 0){
  print("Ingen kolonnner inneholder hele ordet 1B, 1C, 2B eller 2C")
}

# erstatte kombikolonnen med landbak og innvand,  
# hvis det er EN match kolonne
if(length(match_col) == 1){
  df <- df %>% 
  tidyr::separate(get(match_col), into = c("landbak", "innvand"), 
                  sep = c(1), remove = TRUE, extra = "merge") %>% 
  dplyr::mutate(innvand = ifelse(innvand == "" & landbak == 0, "0", innvand))
}


df

# simulere fotsettelse av KHfunction 
print("continue code")

```


## Possibly separate if

Under testingen av 'Separate if' hendte det at feil i if statementet stoppet den simulerte fortsettelsen av KH funksjonen.  

I frykt for at dette kunne skje gjentatte ganger hvis koden blir implementert i KHfunksjonen, kan 'possibly()' muligens (pun intended) være en løsning.

### Possibly separate if - En match col
```{r}
# testdata med dummycol
df <- head(dode, 10)
df <- df %>% 
  mutate(landb = ifelse(d_aldh == "052", "2AvOgTil", landb))
df$dummycol <- c("1Blyant", "2Compare", "22", "avogtil", "33", "noe", "mer", "3b", "B1", "1blablaB")
  
separate_if <- function() {
  
  match_col <- df %>% 
    purrr::map_df(., ~grepl("^1B$|^1C$|^2B$|^2C$|^3B$|^3C$", .x)) %>% 
    dplyr::select(which(colSums(.) > 0)) %>% 
    names()
  
  if(length(match_col) > 1) {
    message("Mer en en kolonne inneholder hele ordet 1B, 1C, 2A eller 2C")
  }
  
  if(length(match_col) == 0){
    message("Ingen kolonnner inneholder hele ordet 1B, 1C, 2A eller 2C")
  }
  
  if(length(match_col) == 1){
    df <- df %>% 
    tidyr::separate(get(match_col), into = c("landbak", "innvand"), 
                    sep = c(1), remove = TRUE, extra = "merge") %>% 
    dplyr::mutate(innvand = ifelse(innvand == "" & landbak == 0, "0", innvand))
  }
  
  return(df)
}


possibly_separate_if <- possibly(separate_if, otherwise = "something went wrong")

possibly_separate_if()

# simulere fortsettelsen av KHfunction
print("continue code")
```

### Possibly separate if - Null match col

```{r}
# Testdata uten match col
df <- head(dode, 10)
df <- df %>% 
  mutate(landb = ifelse(d_aldh == "052", "2AvOgTil", landb)) %>% 
  select(-landb)
df$dummycol <- c("1Blyant", "2Compare", "22", "avogtil", "33", "noe", "mer", "3B", "B1", "1blablaB")
  
separate_if <- function() {
  
  match_col <- df %>% 
    purrr::map_df(., ~grepl("^1B$|^1C$|^2B$|^2C$|^3B$|^3C$", .x)) %>% 
    dplyr::select(which(colSums(.) > 0)) %>% 
    names()
  
  if(length(match_col) > 1) {
    message("Mer en en kolonne inneholder hele ordet 1B, 1C, 2A eller 2C")
  }
  
  if(length(match_col) == 0){
    message("Ingen kolonnner inneholder hele ordet 1B, 1C, 2A eller 2C")
  }
  
  if(length(match_col) == 1){
    df <- df %>% 
    tidyr::separate(get(match_col), into = c("landbak", "innvand"), 
                    sep = c(1), remove = TRUE, extra = "merge") %>% 
    dplyr::mutate(innvand = ifelse(innvand == "" & landbak == 0, "0", innvand))
  }
  
  return(df)
}


possibly_separate_if <- possibly(separate_if, otherwise = "something went wrong")

possibly_separate_if()


print("continue code")
```

### Possibly separate if - Flere match col
```{r}
# Testdata med treff i to kolonner
df <- head(dode, 10)
df <- df %>% 
  mutate(landb = ifelse(d_aldh == "052", "2AvOgTil", landb))
df$dummycol <- c("1Blyant", "2Compare", "22", "avogtil", "33", "noe", "mer", "3B", "B1", "1blablaB")
  
separate_if <- function() {
  
  match_col <- df %>% 
    purrr::map_df(., ~grepl("^1B$|^1C$|^2B$|^2C$|^3B$|^3C$", .x)) %>%  
    dplyr::select(which(colSums(.) > 0)) %>% 
    names()
  
  if(length(match_col) > 1) {
    message("Mer en en kolonne inneholder hele ordet 1B, 1C, 2A eller 2C")
  }
  
  if(length(match_col) == 0){
    message("Ingen kolonnner inneholder hele ordet 1B, 1C, 2A eller 2C")
  }
  
  if(length(match_col) == 1){
    df <- df %>% 
    tidyr::separate(get(match_col), into = c("landbak", "innvand"), 
                    sep = c(1), remove = TRUE, extra = "merge") %>% 
    dplyr::mutate(innvand = ifelse(innvand == "" & landbak == 0, "0", innvand))
  }
  
  return(df)
}


possibly_separate_if <- possibly(separate_if, otherwise = "something went wrong")

possibly_separate_if()


print("continue code")
```

### Possibly separate if - simulere feil

'match_col' er ikke definert og vil lage en feilmelding i løpet av koden.  

Likevell fortsetter simuleringen av KHfunksjonen  
```{r}
# Testdata med treff i to kolonner
df <- head(dode, 10)
df <- df %>% 
  mutate(landb = ifelse(d_aldh == "052", "2AvOgTil", landb))
df$dummycol <- c("1Blyant", "2Compare", "22", "avogtil", "33", "noe", "mer", "3B", "B1", "1blablaB")

rm(match_col)
  
separate_if <- function() {
  
  #match_col <- df %>% 
  #  purrr::map_df(., ~grepl("^1B$|^1C$|^2B$|^2C$|^3B$|^3C$", .x)) %>%  
  #  dplyr::select(which(colSums(.) > 0)) %>% 
  #  names()

  if(length(match_col) > 1) {
    message("Mer en en kolonne inneholder hele ordet 1B, 1C, 2A eller 2C")
  }
  
  if(length(match_col) == 0){
    message("Ingen kolonnner inneholder hele ordet 1B, 1C, 2A eller 2C")
  }
  
  if(length(match_col) == 1){
    df <- df %>% 
    tidyr::separate(get(match_col), into = c("landbak", "innvand"), 
                    sep = c(1), remove = TRUE, extra = "merge") %>% 
    dplyr::mutate(innvand = ifelse(innvand == "" & landbak == 0, "0", innvand))
  }
  
  return(df)
}


possibly_separate_if <- possibly(separate_if, otherwise = "something went wrong")

possibly_separate_if()


print("continue code")
```



### Separate if - simulere feil

'match_col' er ikke definert og vil lage en feilmelding i løpet av koden.  
Hele kjøringen stopper med 'Error: object 'match_col' not found"  
```{r}

# test data UTEN landb
df <- head(dode, 10)
df <- df %>% 
  mutate(landb = ifelse(d_aldh == "052", "1Blyant", landb))
# add dummycol
df$dummycol <- c("1Blyant", "2Compare", "22", "avogtil", "33", "noe", "mer", "3B", "B1", "1blablaB")

rm(match_col)
# finne kombikolonnen
#match_col <- df %>% 
#  purrr::map_df(., ~grepl("^1B$|^1C$|^2B$|^2C$|^3B$|^3C$", .x)) %>% 
#  dplyr::select(which(colSums(.) > 0)) %>% 
#  names()

# feilmeldinger
if(length(match_col) > 1) {
  print("Mer en en kolonne inneholder hele ordet 1B, 1C, 2B eller 2C")
}

if(length(match_col) == 0){
  print("Ingen kolonnner inneholder hele ordet 1B, 1C, 2B eller 2C")
}

# erstatte kombikolonnen med landbak og innvand,  
# hvis det er EN match kolonne
if(length(match_col) == 1){
  df <- df %>% 
  tidyr::separate(get(match_col), into = c("landbak", "innvand"), 
                  sep = c(1), remove = TRUE, extra = "merge") %>% 
  dplyr::mutate(innvand = ifelse(innvand == "" & landbak == 0, "0", innvand))
}


df

# simulere fotsettelse av KHfunction 
print("continue code")

```